---
title: 'Aplicación del aprendizaje automático al laboratorio de diagnóstico clínico:
  Detección temprana de series analíticas fuera de control en análisis inmunoquímicos
  de muestras de sangre mediante algoritmos de Machine Learning'
author: "Sergio García Muñoz"
date: "`r Sys.Date()`"
output:
  pdf_document: default
  html_document: default
---

# LSTM_onehot_samples

```{r setup, include=FALSE}
knitr::opts_chunk$set(eval = F)
```

# Instalación y carga de paquetes requeridos:

```{r, include=FALSE}
# Definir los nombres de los paquetes que se desean instalar
packages <- c("readr", "readxl", "purrr", "dplyr", "knitr",
              "filesstrings",
              "stringr", "tidyr", "lubridate", "ggplot2", "caret",
              "tictoc", "wavelets", "reticulate", "abind",
              "tensorflow", "tfdatasets", "keras", "ModelMetrics",
              "tfruns","ROCR")

# Función para instalar paquetes si no están ya instalados
install_packages <- function(package) {
  if (!require(package, character.only = TRUE)) {
    install.packages(package)
    }
}

# Aplicar la función para cada uno de los paquetes
lapply(packages, install_packages)

```

```{r}
require(readr)
require(readxl)
require(purrr)
require(dplyr)
require(knitr)
require(filesstrings)
require(stringr)
require(tidyr)
require(lubridate)
require(ggplot2)
require(caret)
require(wavelets)
require(tictoc)
require(reticulate)
require(abind)
require(tensorflow)
require(tfdatasets)
require(keras)
require(ModelMetrics)
require(ROCR)
```

## Definición de rutas y directorios

```{r directory definition}
# Definir el directorio donde se encuentran los archivos de datos:
workingdir <- getwd()
datadir <- file.path(workingdir, "Datos/daily_s")
eventdir <- file.path(workingdir, "Datos/daily_s/Event")
eventdir_old <- file.path(workingdir, "Datos/daily_s/Event/old")
lotdir <- file.path(workingdir, "Datos/daily_s/Lot")
lotdir_old <- file.path(workingdir, "Datos/daily_s/Lot/old")
qcdir <- file.path(workingdir, "Datos/daily_s/qc")
qcdir_old <- file.path(workingdir, "Datos/daily_s/qc/old")
resultsdir <- file.path(workingdir, "Resultados")
figuresdir <- file.path(workingdir, "Resultados/Figuras")

# Definir el intervalo de tiempo en segundos entre las lecturas
interval <- 60
```

# Definición de funciones:

## Función ```read_lot```.

Lee los archivos csv de lotes y crear un data frame.

```{r read_lot}

read_lot <- function(CLC=NULL) {
  # Crea una lista de archivos existentes en datadir            correspondientes a los lotes diarios:
  files_list <- list.files(lotdir, pattern = "Lote_",
                           full.names = T) 
  
  # Especifica los tipos de datos que contiene cada columna:
  col_types <- cols(
  PACIENTE_EDAD = col_integer(),
  RESULTADO = col_double()
  )
  
  # Especifica que el separador decimal es ",":
  locale_decimal_comma <- locale(decimal_mark = ",")
  
  # Crea una lista de dataframes leyendo cada archivo:
  df_list <- map(files_list, 
                 ~read_delim(.x, 
                             delim = "|",
                             col_select = -8,
                             col_types = col_types,
                             trim_ws = T,
                             locale
                             =locale_decimal_comma))
  
  # Crea el dataframe final:
  df <- bind_rows(df_list)
  
  # Convierte múltiples formatos de fecha y hora de la columna         FECHA_RECEPCIÓN en formato POSIXct, cambia formato fecha y         nombre de columna:
  
  df[[1]] <- dmy_hms(df[[1]])
  colnames(df)[1] <- "TIEMPO_MUESTRA"
  
  # Elimina una parte del string del nombre del analizador no utilizable:
  df[[2]] <- substring(df[[2]],10, 21)
  
  # Filtra los resultados según el CLC introducido si es distinto de nulo:
  if (!is.null(CLC)){
    df %<>% filter(., CODIGO_PRUEBA == CLC)
  }
  
  # Mueve el archivo leído a la carpeta old:
  # file.move(files_list, lotdir_old, overwrite = TRUE)
  
  return(df)
}
```

## Función ```read_lotX```.

Lee los archivos csv de lotes con distintos formatos de fecha y crear un data frame.

```{r read_lotX}

read_lotX <- function(CLC=NULL) {
  # Crea una lista de archivos existentes en datadir            correspondientes a los lotes diarios:
  files_list <- list.files(lotdir, pattern = "LoteX_",
                           full.names = T) 
  
  # Especifica los tipos de datos que contiene cada columna:
  col_types <- cols(
  PACIENTE_EDAD = col_integer(),
  RESULTADO = col_double()
  )
  
  # Especifica que el separador decimal es ",":
  locale_decimal_comma <- locale(decimal_mark = ",")
  
  # Crea una lista de dataframes leyendo cada archivo:
  df_list <- map(files_list, 
                 ~read_delim(.x, 
                             delim = "|",
                             col_select = -8,
                             col_types = col_types,
                             trim_ws = T,
                             locale
                             =locale_decimal_comma))
  
  # Crea el dataframe final:
  df <- bind_rows(df_list)
  
  # Convierte múltiples formatos de fecha y hora de la columna         FECHA_RECEPCIÓN en formato POSIXct, cambia formato fecha y nombre    de columna:
  
  df[[1]] <- mdy_hm(df[[1]], tz=Sys.timezone())
  colnames(df)[1] <- "TIEMPO_MUESTRA"
  
  # Elimina una parte del string del nombre del analizador   no utilizable:
  df[[2]] <- substring(df[[2]],10, 21)
  
  # Filtra los resultados según el CLC introducido si es distinto de nulo:
  if (!is.null(CLC)){
    df %<>% filter(., CODIGO_PRUEBA == CLC)
  }
  
  # Mueve el archivo leído a la carpeta old:
  # file.move(files_list, lotdir_old, overwrite = TRUE)
  
  return(df)
}
```

## Función ```read_event```.

Lectura de los archivos csv de eventos y crear un data frame.

```{r read_event}

read_event <- function() {
  # Crea una lista de archivos existentes en datadir            correspondientes a los eventos de QC diarios:
  files_list <- list.files(eventdir, pattern = "Evento_",
                           full.names = T) 
  
  # Especifica los tipos de datos que contiene cada columna:
  col_types <- cols(
  FECHA = col_character(),
  LOTE = col_integer())
  
  # Crea una lista de dataframes leyendo cada archivo:
  df_list <- map(files_list,
                 ~read_delim(.x,
                             delim = "|",
                             col_types = col_types, 
                             col_select = -c("LOTE"),
                             trim_ws = T))
  
  # Crea el dataframe final:
  df <- bind_rows(df_list)
  
  # Convierte la fecha leída como string en formato POSIXct y cambia   nombre a columna:
  df[[1]] <- as.POSIXct(gsub(",", ".", df[[1]]),
               format = "%d/%m/%y %H:%M:%S",
               tz=Sys.timezone())
  colnames(df)[[1]] <- "TIEMPO_EVENTO"
  
  # Elimina substring no deseado en el nombre del            analizador:
  df[[2]] <- substring(df[[2]],10, 21)

  # Mueve el archivo leído a la carpeta old:
  #file.move(files_list, eventdir_old, overwrite = TRUE)
  
  return(df)
}
```

## Función ```read_qc```.

Lee los archivos xls de valores de QC para cada técnica y cada máquina, añade una columna con la id del equipo, otra con el código CLC de la prueba y crea un data frame final. La función contiene una condición if diseñada por el diferente formato de exportación de los archivos del control en uso y el histórico de controles inactivos.

```{r read_qc}

read_qc <- function() {
  # Crear una lista de archivos existentes en datadir que contienen los valores de QC, tanto en uso como inactivos:
  files_list <- list.files(qcdir, pattern = "CLC",
                           full.names = T) 
  
  # Lista vacía para contener los dataframes originados en el loop:
  list_df <- list()
 
  # Loop for para crear una lista de dataframes leyendo cada           archivo de qc:
  for(i in 1:length(files_list)){
    data <- read_xls(files_list[i], skip = 4)
  
    # Buscar y extraer el id del equipo en la primera fila:
    dev_ids <- c("DXI800 num 1", "DXI800 num 2",
             "DXI800 num 3")
    first_rows <- read_xls(files_list[i], 
                        col_names = F, n_max = 3) 
    match_dev <- which(grepl(paste(dev_ids, 
                                   collapse = "|"),
                                   first_rows))
    start_pos <- regexpr("(?<=DxI)\\S+",
                         first_rows[match_dev],
                         perl = TRUE)
    dev <- substring(first_rows[match_dev], start_pos)
    
    # Extraer el código CLC del nombre del archivo
    start_pos <- regexpr("(?<=CLC)\\S+",
                         files_list[i],
                         perl = TRUE)
    end_pos <- regexpr("\\)", files_list[i], start_pos)
    clc <- substring(files_list[i], start_pos, end_pos - 1)
    
    # Añadir como columnas "ANALIZADOR" y "CODIGO_PRUEBA" las           cadenas extraídas:
    data %<>% mutate("ANALIZADOR"= substr(dev, 13, 24),
                     "CODIGO_PRUEBA"= paste("CLC",clc, sep = "")) %>%
              relocate("ANALIZADOR", "CODIGO_PRUEBA", .after = 5)
    
    # En caso de que el archivo de datos sea del histórico, la    identificación del control no se encuentra como columna, sino en la cabecera, ya que los archivos han sido generados para cada  nivel de control individualmente. 
    # Identificación de este tipo de archivo, extracción de la identificación y creación de la columna "Control": 
    
    if(!("Control" %in% colnames(data))) {
      # Extraer el nombre del control de la fila 3, columna D:
      cont <- read_xls(files_list[i], 
                        col_names = F, range = "D2:D2")
      data %<>% mutate("Control"= as.character(cont)) %>%
              relocate("Control", .after = 4)
      }
    
    # Agrega el dataframe actual a la lista:
    list_df[[i]] <- data
  }  
    
  for (i in seq_along(list_df)) {
  if (!is.numeric(list_df[[i]][[3]])) {
    list_df[[i]][[3]] <- as.numeric(as.character(list_df[[i]][[3]]))
  }
}

  # Unir todos los dataframes en uno solo:
  df <- bind_rows(list_df)
  
  # Cambia el nombre a la columna Lote de reactivos:
  colnames(df)[10] <- "LOTE_REACTIVO"
  
  # Fusiona las columnas de los valores de concentraciones         encontrados en distintas unidades en una sola columna y cambia el tipo de valor a numérico:
   df <- unite(df, "Resultado", c(3, 13:21),
                          sep = "", na.rm = T)
   df[[3]] %<>% as.numeric()
   
  # Reordena el dataframe:
   df %<>% relocate("Sup/Inf Media", .after = 4)
   
  # Cambia el nombre a la columna Lote de reactivos:
   colnames(df)[3] <- "QC_RESULT"
  
  # Elimina filas con valores NA en LOTE_REACTIVO:
  
   df <- df[complete.cases(df$LOTE_REACTIVO), ]
  
   # Mueve el archivo leído a la carpeta old:
  # file.move(files_list, qc_old, overwrite = TRUE)
  
  return(df)
}
```

## Función ```figure_ext```.

Extracción de datos numéricos de la columna media y sd.

```{r figure_ext}

figure_ext <- function(df, col_number) {
  # Extrae números presentes en la columna especificada:
  mean_val <- c()
  sd_val <- c()
  for (i in 1:nrow(df[col_number])){
    numbers <- str_extract_all(df[i, col_number],
                             "\\d+(\\.\\d+)?") 
  
    # Convertir a decimal y hallar media y sd:
    numbers <- as.double(unlist(numbers))
    mean_val <- rbind(mean_val, 
                        (numbers[1] + numbers[2])/2)
    sd_val <- rbind(sd_val, 
                      (numbers[2] - numbers[1])/2)
  }
  
  # Crear nuevas columnas media y sd:
  
  df %<>% mutate("Media" = mean_val, "SD" = sd_val) %>%
          relocate("Media", "SD", .after =3)
  
  # Borrar columna original
  df[[col_number]] <- NULL
  
  # Devolver el dataframe modificado
  return(df)
}
```

## Función ```merge_date```.

Fusiona columnas Fecha y Hora en una nueva columna Fecha_hora y borra las columnas individuales.

```{r merge_date}

  merge_date <- function(df){
    df %<>%
      mutate("TIEMPO_QC" = 
               as.POSIXct(paste(Fecha, Hora),
                          format = "%d/%m/%y %H:%M:%S",
                          tz=Sys.timezone()),
             .before = 1)
    # Borrar columnas originales
    df[["Fecha"]] <- NULL
    df[["Hora"]] <- NULL
        
  return(df)
}
```

## Función ```merge_feat_qc```.

Función que une los dataframes features día D y qc_results día D+1 en uno solo mediante Left outer join.

```{r merge_feat_qc}

merge_feat_qc <- function(df1, df2){
  # Crear timestamps con solo la fecha: 
  df1$rounded_date <- floor_date(as.Date(df1[[1]])+1,
                                 unit = "day")
  df2$rounded_date <- floor_date(as.Date(df2[[1]]),
                                 unit = "day")
  
  # Crear un nuevo dataframe con merge (equivale a left outer join):
  merged_df <- merge(df1, df2, 
                     by = c("rounded_date", "ANALIZADOR",
                            "CODIGO_PRUEBA", "LOTE_REACTIVO"))
  
  # Borrar los timestamps con solo fecha:
  merged_df$rounded_date <- NULL
 
  
  return(merged_df)

}

```

## Función ```merge_feat_qc_event```.

Une los dataframes feat_qc y events a día D en uno solo mediante Left outer join. Añade la posibilidad de filtrar por códigos de prueba para seguir trabajando con un subconjunto de las mismas.

```{r merge_feat_qc_event}

merge_featqc_event <- function(df1, df2, CLC=NULL){
  
  # Crear rounded_date sin hora, solo fecha:
  df1$rounded_date <- floor_date(as.Date(df1[[10]]),
                                 unit = "day")
  df2$rounded_date <- floor_date(as.Date(df2[[1]]),
                                 unit = "day")
  
  # Crear un nuevo dataframe con merge (equivale a left outer join):
  merged_df <- merge(df1, df2, 
                     by = c("rounded_date", "ANALIZADOR",
                            "CODIGO_PRUEBA"), all.x = T)  %>%
               unique()                      
  
  # Borrar rounded_date:
  merged_df$rounded_date <- NULL
  
  # Filtrado en caso de que se requiera por CODIGO_PRUEBA:
  if (!is.null(CLC)){
    merged_df %<>% filter(., CODIGO_PRUEBA == CLC)
  }
  
  return(merged_df)

}
```

## Función ```wt```.

Función para la aplicación de la transformación wavelet de tipo Maximal Overlap Discrete Wavelet Transformation (MODWT) que devuelve los coeficientes de wavelet y los coeficientes de escalado.

```{r wavelet transform function definition}
wt <- function(x, wavefun){
  mod <- modwt(x, wavefun, boundary = "periodic")
return(mod)
}
```

## Función ```wavelet_tr```.

Aplica la transformación wavelet a un dataframe df agrupado según variables y devuelve un dataframe con los coeficientes y escalas para cada observación.

```{r wavelet transform}

wavelet_tr <- function(df) {
  # Aplicar la función wt a cada grupo por separado
  df_wavelet <- df %>%
    group_by(ANALIZADOR, CODIGO_PRUEBA) %>%
    mutate(
      across(RESULTADO, ~ cbind(.x, as.data.frame(wt(.x, "la20")@W),
                                as.data.frame(wt(.x, "la20")@V)))
    ) %>%
    ungroup() %>%
    unnest(cols = RESULTADO)
  
  # Reordenar columnas
  df_wavelet <- df_wavelet %>%
    relocate(starts_with("RESULTADO"), .after = 1) %>%
    relocate(starts_with("W"), .after = 2) %>%
    relocate(starts_with("V"), .before = PACIENTE_SEXO)
  
  # Sustituir valores NA en los coeficientes wavelet por un valor arbitrario -99999 para su posterior filtrado
  wavelet_cols <- grep("^[WV]", colnames(df_wavelet), value = TRUE)
  
  return(df_wavelet)
}
```

## Función ```sub_sample```

Realiza un submuestreo estratificado aleatorio de la clase mayoritaria CTRL = 0, sustituyendo las entradas de esta clase por las seleccionadas aleatoriamente después de agrupar por fecha y código de prueba.

```{r subsampling majority class}
sub_sample <- function(ds, prop){
  ss0 <- ds %>%
  mutate(FECHAS = as.Date(TIEMPO_MUESTRA)) %>%
  group_by(FECHAS, CODIGO_PRUEBA, CTRL) %>%
  filter(CTRL == 0) %>%
  slice_sample(prop = prop) %>%
  ungroup() %>%
  select(-FECHAS)
  
  ds_ss <- rbind(ds %>% filter(CTRL == 1), ss0)
  ds_ss %<>% arrange(TIEMPO_MUESTRA)
  
  return(ds_ss)
}

```


## Función ```normalize_train```.

Para la normalización de las variables continuas del dataset de entrenamiento y sustitución de valores NA en los coeficientes wavelet por un valor numérico arbitrario fácilmente enmascarable. Devuelve también una lista de vectores de medias y de desviaciones estándar que luego se usan como argumentos en para las funciones de normalización de los datasets de validación y test. De esta forma, el escalado y normalización se realiza con la misma media y desviación del set de entrenamiento para los otros dos datasets.

```{r train data normalization and wavelet NA replace}

normalize_train <- function(data) {
   
  # Identificar las columnas que empiezan por W y la columna 'RESULTADO'
  wavelet_cols <- grep("^[WV]", colnames(data), value = TRUE)
  result_col <- "RESULTADO"
  
  # Calcular medias y desviaciones estándar por grupos de pruebas y   analizador:
  means <- data %>%
    group_by(ANALIZADOR, CODIGO_PRUEBA) %>%
    summarise(across(c(result_col, wavelet_cols),
                     ~mean(., na.rm = T))) 
  
  std_devs <- data %>% 
    group_by(ANALIZADOR, CODIGO_PRUEBA) %>% 
    summarise(across(c(result_col, wavelet_cols),
                     ~sd(., na.rm = T)))
  
  # Normalizar las columnas de resultado y coeficientes wavelet
  norm_data <- data %>%
    group_by(ANALIZADOR, CODIGO_PRUEBA) %>%
    mutate(across(c(result_col, wavelet_cols), scale))%>%
    mutate(across(wavelet_cols,
                           ~ifelse(is.na(.), -99999, .))) %>%
    ungroup()
  
  # Devolver el dataframe escalado y las medias y desviaciones estándar:
  
  return(list(scaled_data = as.data.frame(norm_data), 
              means = means, stdev = std_devs))
}
```

## Función ```norm_test_val```.

Análoga a ```normalize_train```, pero con la diferencia de que usa la media y desviación estándar del dataset de entrenamiento para validar los datasets de validación y test:

```{r val and test data normalization and wavelet NA replace}

norm_test_val <- function(data, means, stds) {
  
  # Identificar las columnas numéricas y seleccionarlas
  wavelet_cols <- grep("^[WV]", colnames(data), value = TRUE)
  result_col <- c("RESULTADO")
  test_cols <- "CODIGO_PRUEBA"
  cols <- c(result_col, wavelet_cols, test_cols)
  
  # Seleccionar medias y desviaciones de resultados y coeficientes   wavelet:
  means_r <- train_n$means
  stds_r <- train_n$stdev
  means_wl <- train_n$means[wavelet_cols]
  stds_wl <- train_n$stdev[wavelet_cols]
  
  # Normalizar por cada prueba las columnas de resultado y coeficientes wavelet usando las medias y desviaciones estándar de train suministradas:
  means <- data %>%
    group_by(ANALIZADOR, CODIGO_PRUEBA) %>%
    left_join(means_r, by = c("ANALIZADOR", "CODIGO_PRUEBA"), 
              suffix = c(".val", ".means")) %>%
     ungroup()
   
  stds <- data %>%
    group_by(ANALIZADOR, CODIGO_PRUEBA) %>%
     left_join(stds_r, by = c("ANALIZADOR", "CODIGO_PRUEBA"),
               suffix = c(".val", ".sd")) %>%
    ungroup()
     
    
  norm_data <- data %>%
    mutate(., RESULTADO.st =
             (.[,result_col]-
                select(means,
                       starts_with(result_col) &
                       ends_with(".means"))) /
                select(stds,
                       starts_with(result_col) &
                       ends_with(".sd"))
           ) %>%
    mutate(WAVELETS.st =
             across(all_of(wavelet_cols),
                    ~ (. - select(means, 
                                  starts_with(cur_column()) &
                                    ends_with(".means"))[[1]]) /
                      select(stds,
                             starts_with(cur_column()) &
                               ends_with(".sd"))[[1]])
           ) %>%
    select(-c(result_col, wavelet_cols)) %>%
    unnest(c(WAVELETS.st, RESULTADO.st)) %>%
    relocate(starts_with("RESULTADO"), .after = 1) %>%
    relocate(starts_with("W"), .after = 2) %>%
    relocate(starts_with("V"), .before = PACIENTE_SEXO) %>%
    mutate(across(wavelet_cols,
                           ~ifelse(is.na(.), -99999, .)))
    
  names(norm_data)[2]<-result_col
  
  return(as.data.frame(norm_data))
}

```

## Función ```code_cat_var```.

Convierte las variables categóricas tipo string en vectores numéricos y realiza una codificción one-hot, creando una lista que retiene en un vector la información de los niveles de los factores. 

```{r one-hot coding function}

code_cat_var <- function(data) {
  # Eliminación de la columna CODIGO_PRUEBA si solo tiene una          categoría:
  if(length(unique(data$CODIGO_PRUEBA))==1){
    data %<>% select(., -CODIGO_PRUEBA)
    }
  
  # Eliminación de los casos con sexo y/o indeterminadoz, debido a que son   muy minoritarios y crean una variable desequilibrada entre datasets:
  
  data %<>% filter(PACIENTE_SEXO != "U", EDAD_BIN != "Desconocido")
  
  # Detección de strings:
  cat_vars <- which(sapply(data, is.character))
  # Conversión a factores:
  data_cat <- lapply(data[,cat_vars], as.factor)
  # Extracción de niveles:
  levels <- lapply(data_cat, levels)
  
  # Codificar one-hot todas las variables factor:
  encoded_cols <- lapply(seq_along(data_cat), function(i) {
    cols <- model.matrix(~ factor(data_cat[[i]]) - 1)
    colnames(cols) <- paste0(names(data)[cat_vars[i]], "_",
                             levels[[i]])
    cols
    })
  
  # Unir columnas codificadas con conjunto de datos original:
  if (!"CODIGO_PRUEBA" %in% names(data)) {
    data_encoded <- bind_cols(data %>% 
                                select(-all_of(cat_vars)),
                                encoded_cols)
    } else {
      data_encoded <-  bind_cols(data %>%
                                   select(c(-all_of(cat_vars),
                                            -"CODIGO_PRUEBA")),
                                 encoded_cols)
      }
  
    # Reordenar columnas:
  data_encoded <- data_encoded %>%
  relocate(CTRL, .after = everything())
  
  return(list(data = data_encoded, levels = levels))
}
```

## Función ```unique_lab_cases```.

Crea un índice de casos únicos de combinaciones de variables categóricas.

```{r unique_lab_cases}

unique_lab_cases <- function(df, categorical_vars) {
  unique_groups <- unique(df[categorical_vars])
  
  code <- apply(unique_groups, 1, function(row) {
    paste0(ifelse(row == 1, 1, 0), collapse = "")
  })
  unique_groups %<>% mutate(., code)
  coded_df <- df %>%
    merge(unique_groups, ., by = colnames(unique_groups)
          [-length(colnames(unique_groups))])
  coded_df <- coded_df[, c(colnames(df), "code")]
  
  return(coded_df)
}

```

## Función ```create_lstm_data.1```.

Diseñada para la creación de lotes de series temporales de longitud k (lookback). Basada en la función presentada en Chollet François, Deep learning with Python. Shelter Island, NY: Manning Publications Co; 2018. 335 p. Cap. 6.3.2 

```{r, k length time series generator function}

create_lstm_data.1 <- 
  function(data, lookback, delay, min_index, max_index,
           shuffle = FALSE, batch_size, step = 1,
           predseries) {
    
  if (is.null(max_index)) max_index <- nrow(data) - delay - 1
  i <- min_index + lookback
  gen <- function() {
    if (shuffle) {
      rows <- sample(c((min_index+lookback):max_index), 
                     size = batch_size)
    } else {
      if (i + batch_size >= max_index)
        i <<- min_index + lookback
      rows <- c(i:min(i+batch_size, max_index))
      i <<- i + length(rows)
    }
    samples <- array(0, dim = c(length(rows),
                                lookback / step,
                                dim(data)[[-1]]-1))
    targets <- array(0, dim = c(length(rows)))
    for (j in 1:length(rows)) {
      indices <- (rows[[j]] - lookback + 1):(rows[[j]])
      samples[j,,] <- data[indices, -predseries]
      targets[[j]] <- data[rows[[j]] + delay, predseries]
    }
    list(samples, targets)
  }
  return(gen)
}

```

# Carga y preprocesado de los datos 

## Lectura de los datos de medidas de muestras y características (features), eventos de QC y QC.

```{r training and testing data read, include=FALSE}

  # Leer los archivos Excel de Lotes y crear un data frame  feautures
  features <- unique(rbind(read_lot(), read_lotX()))
  features <- features[order(features[[1]]), ]
  length(which(is.na(features$TIEMPO_MUESTRA)))
  features <- features[!is.na(features$TIEMPO_MUESTRA),]
  
  head(features)
  summary(features)

  #Leer los archivos de eventos de QC y crear el data frame events:
  events <- unique(read_event())
  length(which(is.na(events$TIEMPO_EVENTO)))
  
  head(events)
  summary(events)
  
  #Leer los archivos de resultados de QC y crear el data frame qc_results, fusión de fecha y hora en una sola columna y separación de datos de media y desviación estándar en columnas individuales y como valores numéricos:
  qc_results <- read_qc()

  qc_results <- qc_results %>% merge_date()

  length(which(is.na(qc_results$TIEMPO_QC)))
  
  qc_results <- qc_results[!is.na(qc_results$TIEMPO_QC),]
  
  qc_results <- figure_ext(qc_results, 3)
  
 
  
  head(qc_results)
  summary(qc_results)


  
```

## Unión de datos de features, eventos de QC y QC.

```{r merge dataframe}
# Unir los tres dataframes features, qc_results y events en uno solo. Selección de pruebas opcional.
feat_qc <- merge_feat_qc(features, qc_results) 

featqc_event <- merge_featqc_event(feat_qc, events,)

```
## Creación de los conjuntos de targets por selección según criterios específicos.

```{r filter targets, message=FALSE}
# Creación de los targets mediante filtrado de casos que cumplan las condiciones necesarias para considerar una serie fuera de control, asignando valor 1 a la variable CTRL para cada caso en que se cumplan estos criterios.

# Criterio 1: Para cada unidad temporal de TIEMPO_QC, ANALIZADOR, CODIGO_PRUEBA y LOTE_REACTIVO:
# EVENTO==CAL AND
# Al menos 1 flag != NA

targets_1 <- featqc_event %>%
  filter(EVENTO == "CAL") %>%
  mutate(DIA = as.Date(TIEMPO_QC)) %>%
  group_by(DIA, ANALIZADOR, CODIGO_PRUEBA,
           LOTE_REACTIVO) %>%
  filter(any(!is.na(Flags))) %>%
  select(-DIA) %>%
  mutate(CTRL = 1)

# Criterio 2: Para cada unidad temporal de TIEMPO_QC, ANALIZADOR, CODIGO_PRUEBA y LOTE_REACTIVO:
# Al menos 1 flag !NA AND
# Observaciones !NA

targets_2 <- featqc_event %>%
  mutate(DIA = as.Date(TIEMPO_QC)) %>%
  group_by(DIA, ANALIZADOR, CODIGO_PRUEBA, LOTE_REACTIVO) %>%
  filter(any(!is.na(Flags)) &
           any(!is.na(Observaciones))) %>%
  select(-DIA) %>%
  mutate(CTRL = 1)

# Criterio 3: Para cada unidad temporal de TIEMPO_QC, ANALIZADOR, CODIGO_PRUEBA y LOTE_REACTIVO:
# >=2 flags 12s, 12.5s o 13s dentro del día

targets_3 <- featqc_event %>%
  mutate(DIA = as.Date(TIEMPO_QC)) %>%
  group_by(DIA, ANALIZADOR, CODIGO_PRUEBA, 
           LOTE_REACTIVO, Control) %>%
  filter(sum(str_detect(Flags, "\\b(12s|12.5s|13s)\\b")) >= 2) %>%
  ungroup() %>%
  mutate(CTRL = 1)


```

## Fusión de targets.

```{r targets dataframe, message=FALSE}

# Unir los 3 targets anteriores en uno solo y con el conjunto de datos featqc_event. Se añade el valor 0 a la variable CTRL en los casos no presentes en targets, que serán los que se consideran controlados.

targets <- rbind(targets_1, targets_2, targets_3)
  
data <- merge(featqc_event, 
              targets[, c("TIEMPO_QC", "ANALIZADOR",
                            "CODIGO_PRUEBA", "LOTE_REACTIVO",
                            "CTRL")],
              by = c("TIEMPO_QC", "ANALIZADOR",
                     "CODIGO_PRUEBA", "LOTE_REACTIVO"),
              all.x=T) %>%
  unique() %>%
  arrange(match(row.names(.), row.names(featqc_event))) %>%
  mutate(CTRL = replace(CTRL, is.na(CTRL), 0)) %>%
  select(colnames(featqc_event), CTRL)

```

## Creación de un diccionario de correspondencia entre códigos y nombres de pruebas. Eliminación de nombres de prueba con caracteres especiales

```{r inmunochemical tests names}

# Pruebas incluídas en los datos:
  iqtests <- unique(data.frame(data$NOMBRE_PRUEBA.x,
                               data$CODIGO_PRUEBA))
  
  # Corrección de caracteres incorrectos en NOMBRE_PRUEBA:
  iqtests$data.NOMBRE_PRUEBA.x <- 
    iconv(iqtests$data.NOMBRE_PRUEBA.x, to = "UTF-8")
  iqtests <- iqtests[complete.cases(iqtests),]
  names(iqtests) <- c("NOMBRE_PRUEBA", "CODIGO_PRUEBA")

  # Sustitución en data de los nombres de prueba incorrectos:
  data$NOMBRE_PRUEBA.x <-
    iqtests$NOMBRE_PRUEBA[match(data$CODIGO_PRUEBA,
                                iqtests$CODIGO_PRUEBA)]

```

## Selección de características de interés y transformación wavelet de los datos de resultados de medidas.

```{r features selection and wavelet transformation}
data_sel <- subset(data, 
                   select = c(TIEMPO_MUESTRA, PACIENTE_SEXO,
                              PACIENTE_EDAD, RESULTADO, ANALIZADOR,
                              CODIGO_PRUEBA, NOMBRE_PRUEBA.x, CTRL)) %>%
  unique()

# Aplicar la transformación wavelet a la variable RESULTADOS para cada grupo de técnica:


# Aplicar la función wavelet_tr al dataframe data_sel
data_wavelet <- wavelet_tr(data_sel) 


# Escalograma procalcitonina (CLC00638):
result_pct <- data_sel %>%
  filter(CODIGO_PRUEBA == "CLC00638" & 
           ANALIZADOR == "DXI800 num 1") %>%
  select(RESULTADO)

plot(result_pct$RESULTADO, xlab = "día", ylab = "PCT, ng/mL", main = "Resultados Procalcitonina a lo largo del tiempo de estudio")

plot.modwt(wt(result_pct$RESULTADO, "la20"))
```

## Transformación de la variable edad en variable categórica por agrupación (binning) en rangos de edades:

```{r binning age transformation}
# Aplicar binning a la variable edad:

# Definir los límites para el binning de la variable edad
age_limits <- c(0, 18, 30, 60, Inf)

# Aplicar el binning a la variable edad :
data_sel_tr <- data_wavelet %>%
  mutate(EDAD_BIN = as.character(cut(PACIENTE_EDAD,
                        age_limits, labels = c("Niño", "Joven",
                                           "Adulto", "Anciano"))),
         .after = "PACIENTE_EDAD") %>%
  select(-"PACIENTE_EDAD") %>%
  replace_na(list(EDAD_BIN = "Desconocido"))
data_sel_tr <- as.data.frame(data_sel_tr)
head(data_sel_tr)
```

## Guardado de datos en archivo csv.

```{r save csv}
write.csv(data_sel_tr, row.names = F,
          file = file.path(resultsdir, "data_sel_tr"))

```

## Carga de datos desde archivo csv.

```{r data_sel_tr read csv, eval=FALSE}

data_sel_tr <- read.csv(file.path(resultsdir, "data_sel_tr"),
                        sep = ",")

# Convertir fechas en formato POSIXct:
data_sel_tr[,1] %<>% as.POSIXct(tz = "Europe/Madrid")
```

## Descriptiva de variables y gráficos de datos.

```{r data description, eval=FALSE}

# Estructura de datos:
str(data_sel)

k1 <- kable(table(data$NOMBRE_PRUEBA.x, data$CTRL), format = "latex",
      escape = T, 
      col.names = c("TEST", "CONTROLADO/NO CONTROLADO"))

sink(file.path(resultsdir, "tabla_targets.txt"))
cat(k1)
sink()


# Plots resultados por prueba divididos por valor de la variable de proceso controlado (CTRL):

ggplot(data , mapping = aes(x=TIEMPO_MUESTRA,
                                    y=RESULTADO,
                                    color = as.factor(CTRL))) +
         geom_point(size=0.25) +
         facet_wrap(~NOMBRE_PRUEBA.x, scales = "free", ncol = 4)+    
         theme(strip.background = element_blank()) +
         theme(strip.text = element_text(size=8)) +
         scale_color_manual(values = c("blue", "red"),
                             name = "CTRL")

ggsave(file.path(figuresdir, "QC_state.jpeg"), 
       width = 30, height = 20, units = "cm", dpi = 300, 
       device = "jpeg")


for (i in seq_along(iqtests$CODIGO_PRUEBA)) {
  ggplot_qc_DxI_1 <- subset(qc_results,
                        CODIGO_PRUEBA == iqtests$CODIGO_PRUEBA[i])
  plot <- ggplot(ggplot_qc_DxI_1, mapping =
                   aes(x=TIEMPO_QC,
                       y=QC_RESULT,
                       color = Control)) +
          geom_point(size=0.5) +
          theme_bw() +
          labs(x="Date",y="Resultado QC") +
          scale_x_datetime(date_breaks = "1 month", date_labels =
                             "%b",
                   limits = as.POSIXct(c("2022-07-01 00:00:00",
                                        "2023-03-01 23:59:59"))) + 
          ggtitle(paste(iqtests$NOMBRE_PRUEBA[i])) +
          theme(plot.title = element_text(size="10",
                                          face="bold",hjust = 0)) +
          theme(axis.title.x = element_text(size="10")) +
          theme(axis.title.y = element_text(size="10")) +
          theme(axis.text.y = element_blank()) +
          theme(axis.text.x = element_text(size=10)) +
          theme(axis.ticks.y = element_blank()) +
          theme(axis.ticks.x = element_blank()) +
          theme(panel.border = element_blank()) +
          theme(plot.margin = margin(t = 1, r = 1, b = 1, l = 1,
                                     unit = "cm")) +
          scale_color_manual(values = c("red", "blue", "green", 
                                        "black", "orange", "cyan",
                                        "yellow"),
                             name = "Control")
  
  ggsave(plot,
         file=paste(iqtests$NOMBRE_PRUEBA[i], "qc.png", sep='_'),
         path = file.path(figuresdir, "Controles"),
         width=15, height = 10, units=c("cm"))  
}

#Plot frecuencia de resultados obtenidos por prueba:

ggplot(data, aes(x=NOMBRE_PRUEBA.x)) +
  geom_bar(fill="blue") +
  labs(title="Frecuencia de medidas por NOMBRE_PRUEBA",
       x="NOMBRE_PRUEBA", y="frecuencia") +
  theme(axis.text.x = element_text(angle = 90, vjust = 0.5))

ggsave("frequency.png", width = 30, height = 20, units = "cm", dpi = 400,
       path = file.path(figuresdir), device = "png"
       )

# Plot distribución casos}

plot_ctrl_dist <- function(ds, clc){
  # Crea una lista vacía para almacenar los plots:
  plot_list <- list()
  
  count <- 0 # Contador de plots

  # Genera plots de frecuencia de casos distribuido para cada CODIGO_PRUEBA suministrado en la variable clc y separados según valor de variable CTRL:
for (i in seq(1, length(clc), by = 4)){
  
  g <- ds[ds$CODIGO_PRUEBA %in% clc[i:(i+3)], ] %>%
  ggplot(., aes(x = as.Date(TIEMPO_MUESTRA))) +
  geom_bar() +
  labs(x = "TIEMPO", y = "FRECUENCIA") +
  scale_x_date(date_labels = "%b %Y", date_breaks = "1 month") +
  coord_cartesian(ylim = c(0, 100)) +
  theme_bw() +
  theme(axis.text.x = element_text(angle = 90, hjust = 1)) +
  facet_grid(CTRL~NOMBRE_PRUEBA.x)
  
  count <- count +1
  
  plot_list[[count]] <- g
}
# Guarda archivos png con los plots en el directorio de resultados:
for (i in seq_along(plot_list)) {
  filename <- paste0("Distribución_CTRL_",
                     deparse(substitute(ds)), "_", i, ".png")
  ggsave(filename, plot = plot_list[[i]], device = "png", 
         width = 30, height = 20, units = "cm", dpi = 300,
         path = file.path(figuresdir)
         )
}

}

plot_ctrl_dist(data_sel_tr, iqtests$CODIGO_PRUEBA)
```


## División de los datos en sets de entrenamiento, validación y test. 

```{r time division points}
# Se divide el dataset en 50% de datos para entrenamiento, 25% para test y 25% para validación. Para evitar fraccionar las unidades temporales diarias usamos percentiles de la secuencia temporal en días: 

time_point_50 <- as.POSIXct(as.Date(
  quantile(data_sel_tr[,1], 0.5)))

time_point_75 <- as.POSIXct(as.Date(
  quantile(data_sel_tr[,1], 0.75)))

time_point_50
time_point_75
```

```{r training dataset subsetting}
# Muestra de entrenamiento:
train <- data_sel_tr %>%
  subset(.[[1]] <= time_point_50)

table(train$NOMBRE_PRUEBA.x, train$CTRL)
```


```{r validation dataset subsetting}
# Muestra de validación:
val <- data_sel_tr %>%
  subset(
    .[[1]] > time_point_50 &
    .[[1]] <= time_point_75)

table(val$NOMBRE_PRUEBA.x, val$CTRL)
```


```{r test dataset subsetting}
# Muestra de test:
test <- data_sel_tr %>%
  subset(.[[1]] > time_point_75)
  
table(test$NOMBRE_PRUEBA.x, test$CTRL)
length(unique(train))
```

## Normalización de los datasets.

```{r datasets normalization}

train_n <- train %>% normalize_train()

val_n <- val %>% norm_test_val(means = train_n$means,
                                  stds = train_n$stdev)

test_n <- test %>% norm_test_val(means = train_n$means,
                                  stds = train_n$stdev)

```


## Downsampling de casos con CTRL=0 en el training set.

Se emplea la función ```sub_sample``` diseñada para eliminar la proporción deseada de casos pertenecientes a la clase CTRL = 0 por muestreo estratificado aleatorio.

```{r}
set.seed(123)

train_ss <- train_n$scaled_data %>% sub_sample(prop=0.5)

table(train_ss$NOMBRE_PRUEBA.x, train_ss$CTRL)

clc_dropout <- iqtests$CODIGO_PRUEBA[which(!(iqtests$CODIGO_PRUEBA %in%
               unique(train_ss$CODIGO_PRUEBA)))]


```


### Exclusión del modelo general de las técnicas que no alcanzan representación de la categoría CTRL = 1 en todos los datasets.

```{r CLC exclusin}
# Filtrado por código de pruebas que en training no tienen representación en la categoría CTRL = 1, y creación de una lista.

clc_sel <- list()

clc_sel[[1]] <- train_ss %>%
  group_by(CODIGO_PRUEBA) %>%
  filter(all(CTRL != 1) | all(CTRL != 0))

# Unión de los elementos de la lista y extracción de los CODIGO_PRUEBA que las componen:
clc_sel %<>% do.call(rbind, .)
clc_other <- c(clc_dropout, unique(clc_sel$CODIGO_PRUEBA))
names_other <- iqtests$NOMBRE_PRUEBA[iqtests$CODIGO_PRUEBA %in%
                                       clc_other]

# Subsetting de los dataframes de train, validation y test eliminando las entradas correspondientes a las pruebas encontradas en el paso anterior:
train_sel <- train_ss %>% subset(., !(CODIGO_PRUEBA %in% clc_other))
val_sel <- val_n %>% subset(., !(CODIGO_PRUEBA %in% clc_other))
test_sel <- test_n %>% subset(., !(CODIGO_PRUEBA %in% clc_other))
```


```{r CLC exclusion}
# Distribución tras la eliminación de estas pruebas

table(train_sel$NOMBRE_PRUEBA.x, train_sel$CTRL)
table(val_sel$NOMBRE_PRUEBA.x, val_sel$CTRL)
table(test_sel$NOMBRE_PRUEBA.x, test_sel$CTRL)

cat("Técnicas que no pueden entrenarse con estos datasets: ", names_other)
```


## Codificación de variables mediante one-hot.

### Con wavelets + RESULTADO.

```{r one-hot coding with wavelets}
train_code <- code_cat_var(subset(train_sel,
                                  select = -NOMBRE_PRUEBA.x))

val_code <- code_cat_var(subset(val_sel,
                                  select = -NOMBRE_PRUEBA.x))

test_code <- code_cat_var(subset(test_sel,
                                  select = -NOMBRE_PRUEBA.x))

lapply(list(train_code$data, val_code$data, test_code$data), ncol)
```

### Con wavelets sin RESULTADO.

```{r one-hot coding with wavelet}
train_code <- code_cat_var(subset(train_sel,
                                  select = -c(2, NOMBRE_PRUEBA.x)))

val_code <- code_cat_var(subset(val_sel,
                                  select = -c(2, NOMBRE_PRUEBA.x)))

test_code <- code_cat_var(subset(test_sel,
                                  select = -c(2, NOMBRE_PRUEBA.x)))

```

### Sin wavelets.

```{r}
train_code <- code_cat_var(subset(train_sel,
                                  select = -c(3:18, NOMBRE_PRUEBA.x)))

val_code <- code_cat_var(subset(val_sel,
                                  select = -c(3:18, NOMBRE_PRUEBA.x)))

test_code <- code_cat_var(subset(test_sel,
                                  select = -c(3:18, NOMBRE_PRUEBA.x)))
```


## Creación de las funciones generadoras para las series temporales etiquetadas de los datasets de training, validación y prueba, y de sus correspondientes funciones envolventes o wrapper.


Se crean funciones generadoras basadas en create_lstm_data.1 que devuelven las series temporales tomando los argumentos necesarios. A su vez, éstas funciones se envuelven en una función wrapper que las llama de forma constante y previene los casos en los que pudieran fallar durante el entrenamiento por falta de datos en alguna serie. 

Estas funciones envolventes están diseñadas con objeto de que puedan servir de entrada de datos a una red neuronal de entrada doble diferenciada para los datos dinámicos y los estáticos, además de generar también la variable objetivo. Para ello generan una lista con dos sublistas, la primera de las cuales contiene 2 tensores, un tensor de orden 3 para los datos de series temporales de la variable dinámica y un tensor de orden 2 para los datos de las variables estáticas. Los datos de la variable objetivo salen en la segunda lista en forma de tensor de orden 0 (vector).

### Dataset de training.

```{r}
train_data <- as.matrix(train_code$data[,-1])
lookback <- 10
batch_size <- 64
delay <- 0
min_index <- 0
predseries <- ncol(train_data)

train_k <-  create_lstm_data.1(
    data = train_data,
    lookback = lookback,
    delay = delay,
    batch_size = batch_size,
    min_index = min_index,
    max_index = NULL,
    predseries = predseries)
```

```{r}
# Cálculo del número de steps de training:
train_steps <- round((nrow(train_data)-lookback) / batch_size) 
```

### Dataset de validación.

```{r}
val_data <- as.matrix(val_code$data[,-1])

val_k <-  create_lstm_data.1(
    data = val_data,
    lookback = lookback,
    delay = delay,
    batch_size = batch_size,
    min_index = min_index,
    max_index = NULL,
    predseries = ncol(val_data))
```

```{r}
# Cálculo del número de steps de training:
val_steps <- round((nrow(val_data)-lookback) / batch_size) 
```

### Dataset de test.

```{r}
test_data <- as.matrix(test_code$data[,-1])

test_k <-  create_lstm_data.1(
    data = test_data,
    lookback = lookback,
    delay = delay,
    batch_size = batch_size,
    min_index = min_index,
    max_index = NULL,
    predseries = predseries)


# Cálculo del número de steps de training:
test_steps <- round((nrow(test_data)-lookback) / batch_size) 
```

### Funciones wrapper ```wrap_train()```, ```wrap_val()``` y ```wrap_test()```.

Devuelven los tensores mencionados.

```{r train wrapper}

wrap_train <- function() {
  seq <- NULL
  
  while (is.null(seq)) {
    tryCatch(
      seq <- train_k(),
      error = function(e) {
        warning("Empty sequence error occurred. Trying the next one.")
        return(NULL)  # Devuelve NULL si ocurre un error en la función
                      # generadora y continúa el loop while.
      }
    )
  }
    
  tensor_list <- list(
    list(seq[[1]][, , 1, drop = FALSE],
         seq[[1]][, , -1, drop = FALSE]),
    list(seq[[2]])
  )
                  
  return(tensor_list)
}

```

```{r val wrapper}
wrap_val <- function() {
  seq <- NULL
  
  while (is.null(seq)) {
    tryCatch(
      seq <- val_k(),
      error = function(e) {
        warning("Empty sequence error occurred. Trying the next one.")
        return(NULL)  # Devuelve NULL si ocurre un error en la función
                      # generadora y continúa el loop while.
      }
    )
  }
    
  tensor_list <- list(
    list(seq[[1]][, , 1, drop = FALSE],
         seq[[1]][, , -1, drop = FALSE]),
    list(seq[[2]])
  )
                  
  return(tensor_list)
}
```

```{r test wrapper}
wrap_test <- function() {
  seq <- NULL
  
  while (is.null(seq)) {
    tryCatch(
      seq <- test_k(),
      error = function(e) {
        warning("Empty sequence error occurred. Trying the next one.")
        return(NULL)  # Devuelve NULL si ocurre un error en la función
                      # generadora y continúa el loop while.
      }
    )
  }
    
  tensor_list <- list(
    list(seq[[1]][, , 1, drop = FALSE],
         seq[[1]][, , -1, drop = FALSE]),
    list(seq[[2]])
  )
                  
  return(tensor_list)
}
```

# Definición del modelo de Machine Learning. Red Neuronal Recurrente LSTM (Long-short term memory) y entrenamiento.

## Métricas a medida:

Se definen funciones para calcular las métricas precisión, recall y F1 score, que combina ambas, usando el backend de Keras.

```{r custom metrics functions}
# Funciones para calcular precisión, recall y F1 como métricas para los modelos:
  
  K <- backend()

  precision <- function(y_true, y_pred) {
    # Verdaderos positivos: 
    true_positives <- sum(K$round(K$clip(y_true * y_pred, 0, 1)))
    
    # Posibles positivos: 
    possible_positives <- sum(K$round(K$clip(y_true, 0, 1)))
    
    # Positivos predichos:
    predicted_positives <- sum(K$round(K$clip(y_pred, 0, 1)))
    
    # Precisión: 
    precision <- true_positives / (predicted_positives + K$epsilon())
    
  return(precision)
  }
  
  recall <- function(y_true, y_pred) {
    # Verdaderos positivos: 
    true_positives <- sum(K$round(K$clip(y_true * y_pred, 0, 1)))
    
    # Posibles positivos: 
    possible_positives <- sum(K$round(K$clip(y_true, 0, 1)))
    
    # Recall:
    recall <- true_positives / (possible_positives + K$epsilon())
    
  return(recall)
}

  f1_score <- function(y_true, y_pred) {
    # Verdaderos positivos: 
    true_positives <- sum(K$round(K$clip(y_true * y_pred, 0, 1)))
    
    # Posibles positivos: 
    possible_positives <- sum(K$round(K$clip(y_true, 0, 1)))
    
    # Positivos predichos:
    predicted_positives <- sum(K$round(K$clip(y_pred, 0, 1)))
    
    # Precisión: 
    precision <- true_positives / (predicted_positives + K$epsilon())
    
    # Recall:
    recall <- true_positives / (possible_positives + K$epsilon())
    
    # F1 score:
    f1_score <- 2 * precision * recall / (precision + recall +
                                            K$epsilon())
  return(f1_score)
}

# Asignación de los nombres de las funciones como atributos py_function_name:
  
attr(f1_score, "py_function_name") <- "f1_score"
attr(precision, "py_function_name") <- "precision"
attr(recall, "py_function_name") <- "recall"

```

# RNN LSTM condicional
Se define una función para crear un modelo completo de red neuronal recurrente condicional, con entrada separada de las variables que cambian con el tiempo a la red LSTM y el resto a través de una capa de embedding.

```{r conditional LSTM}
# Parámetros para definir el modelo:

dynamic_features = 1 # Variables dinámicas (RESULTADO, Wavelets)
static_features = 3  # Variables estáticas (EDAD_BIN, PACIENTE_SEXO,                                                 ANALIZADOR,CODIGO_PRUEBA)
lstm_units = 12      # Número de unidades en la capa LSTM 
vocabulary_size = 33 # Número de niveles codificados de las variables                           estáticas.
epochs <- 15
optimizer <- "adam"

```

## Función ```conditional_lstm```.

```{r conditional LSTMs}
# Función para crear el modelo:

conditional_lstm <- function(rnn_units, vocabulary_size,
                             dynamic_features, static_features, epochs,
                             number_sequence){
  # Modelo LSTM:
  
  # Capa de entrada de datos dinámicos:
  dynamic_input_layer <- layer_input(shape =
                                       c(lookback, dynamic_features),
                                     name = "dynamic_input_layer")
  #dynamic_input_layer <- layer_masking(mask_value =
                                         #-99999)(dynamic_input_layer)
  # Capa de entrada de datos estáticos:
  static_input_layer <- layer_input(shape = static_features,
                                    name = "static_input_layer")

  # Capa a de embedding para los datos estáticos:
  embedding_layer <- layer_embedding(
    input_dim = vocabulary_size,
    output_dim = lstm_units)(static_input_layer)
  
  # Capa lambda para seleccionar los embeddings que modificarán los estados ocultos de la capa LSTM:
  embedding_layer <- layer_lambda(f = \(x) x[,1,],
                          name = "lambda_embeddings")(embedding_layer)
  
  # Capa LSTM que recibe dps valores de estado oculto de la capa de embeddings con la información de las variables estáticas:
  lstm_layer <- layer_lstm(units = lstm_units,
                           name = "lstm_1", 
                           #dropout = 0.3,
                           #recurrent_dropout = 0.3,
                           #kernel_regularizer = regularizer_l2(l=0.01),
                           return_sequences = F,)(dynamic_input_layer,
                                                  initial_state = list(
                                                    embedding_layer,
                                                    embedding_layer))
  
  # Capa de salida con una unidad de activación lineal para la predicción:  
  output_layer <- layer_dense(units = 1,
                              activation = "sigmoid", 
                              name = "output_layer")(lstm_layer)
  
  # Compilación:
  
  model <- 
    keras_model(
      inputs  = list(dynamic_input_layer, static_input_layer),
      outputs = list(output_layer)
      ) %>%
    compile(
      optimizer = optimizer_adam(learning_rate = 0.001),
      loss      = loss_sigmoid_focal_crossentropy(alpha = 0.8, 
                                         gamma = 4, 
                  reduction = tf$keras$losses$Reduction$AUTO),
      # binary_crossentropy
      list("binary_accuracy",
                 precision,
                 recall,
                 f1_score)
    )

  # Guardar modelo naïve
  
  file_name <- paste0("lstm_QC_", number_sequence, ".keras") 
  
  save_model_weights_hdf5(model, 
                          file.path(resultsdir, "naive_model.h5"),
                          overwrite = T) 

  # Callbacks
  
  callbacks <- list(
  callback_tensorboard(log_dir=file.path(resultsdir, "run_a")
                      # write_grads = T,
                      # histogram_freq = 1,
                      # update_freq = "batch",
                      # write_images = T
                      ),
  callback_model_checkpoint(file.path(resultsdir, file_name),
                            monitor = "f1_score",
                            mode = "max",
                            verbose=1,
                            save_best_only = T, 
                            save_weights_only = T),
  callback_reduce_lr_on_plateau(monitor = "val_loss", factor = 0.1,
                                patience = 10, min_lr = 0.000001),
  callback_early_stopping(monitor = "val_loss", patience = 20,
                          verbose = 1)
  )
  
   # Training
  history <- model %>%
    fit(wrap_train,
        epochs = epochs,
        steps_per_epoch = train_steps,
        validation_data = wrap_val,
        validation_steps = val_steps,
        callbacks = callbacks
        )

  plot(history)
  
  return(model)
}
```

## Ajuste del modelo condicional LSTM.

```{r conditional LSTM fit}
set.seed(123)
model_samples <- conditional_lstm(dynamic_features = dynamic_features,
                 static_features = static_features,
                 vocabulary_size = vocabulary_size,
                 epochs = 15,
                 number_sequence = 1)
```


# Optimización

Se usa el paquete ```tfruns``` que permite la optimización múltiple de hiperparámetros y la visualización de los informes. Se ha preparado un script con flags que marcan los valores de los hiperparámetros y el código de definición, compilación y entranamiento del modelo, que después se usa en la función tuning_run para evaluar las combinaciones de valores de hiperparámetros.

```{r}
runs <- tuning_run("LSTM_QC_script.R", 
                   runs_dir = file.path(resultsdir, "lb&units&regul"),
                   sample = 0.5,
                   flags = list(
                     lookback = c(5, 10, 20),
                     batch_size = c(32, 64, 128),
                     lstm_units= c(8, 12, 16),
                     dropout1 = c(0.3, 0.8),
                     recurrent_dropout1 = c(0.1, 0.4, 0.8),
                     L2regularizer1 = c(0.01, 0.001)
                     
))

runs[order(runs$eval_acc, decreasing = TRUE), ]
```


## Compilación del modelo

```{r model compilation and callbacks}


  )
   
callbacks <- list(
  callback_tensorboard(log_dir=file.path(resultsdir, "run_a"),
                      # write_grads = T,
                      # histogram_freq = 1,
                      # update_freq = "batch",
                      # write_images = T
                      ),
  callback_model_checkpoint(file.path(resultsdir, "lstm_2.keras",
                           monitor= "f1_score", mode="max",verbose=1,
                                     save_best_only = TRUE)),
  callback_reduce_lr_on_plateau(monitor = "val_loss", factor = 0.1,
                                patience = 3, min_lr = 0.000001),
  callback_early_stopping(monitor = "val_loss", patience = 20,
                          verbose = 1)
  )


```

## Entrenamiento del modelo:

```{r model fit, eval=FALSE}

# tensorboard dev upload --logdir ./ --name "LSTM_onehot_samples_11" --description "LSTM_conv1d 32f LSTM32 do0.5 rdo0.5 lr0.0001 ds0.3 bs100 lb50"

history_1 <- model_1 %>% fit_generator(
  generator = train_k,
  steps_per_epoch = train_steps,
  epochs = 50,
  validation_data = val_k,
  validation_steps = val_steps,
  callbacks = callbacks
)


plot(history_1)
```

# Evaluación del modelo LSTM

## Carga del modelo:

Se definen distintas rutas para cargar el modelo en función de si se ha entrenado en RStudio o en Google Colab.

```{r, eval=FALSE}
set.seed(123)

# Evaluación del modelo:
path <- file.path(resultsdir, "lstm_1.keras/f1_score/max/1/TRUE")
#path <- file.path(resultsdir, "GC_lstm_15.keras")

model <- load_model_hdf5(path, 
                         #custom_objects = 
                           list("precision" = precision,
                                "recall" = recall, 
                                "f1_score" = f1_score),
                                 compile = T) 
model %<>% compile(
  optimizer = "adam",
  #loss = "binary_crossentropy",
  loss = loss_sigmoid_focal_crossentropy(reduction = tf$keras$losses$Reduction$AUTO),
  metrics = list("binary_accuracy",
                 precision,
                 recall,
                 f1_score)
  )

# Cálculo de la evlaución del modelo a partir de la función generadora de datasets de test:
evaluation_result <- evaluate(model, test_k, steps = test_steps)

# Obtención el nombre de las métricas:
metric_names <- names(evaluation_result)

# Crear un vector para almacenar los resultados
evaluation_results <- length(metric_names)

# Almacenar los resultados en el vector
for (i in 1:length(metric_names)) {
  evaluation_results[i] <- evaluation_result[[i]]
}

```

## Línea base de sentido común

```{r common sense baseline}

# Función para calcular la exactitud mínima del modelo, basada en la predicción de todos los casos con el target más frecuente

evaluate_naive_method <- function(data_df, ctrl_colname) { 
  # Cálculo de la moda de CTRL:
  ctrl_mode <- as.numeric(names(sort(table(
    data_df[[ctrl_colname]]),
    decreasing = TRUE)[1]))

  # Cálculo de accuracy:
  actual_ctrl <- data_df[[ctrl_colname]]
  predicted_ctrl <- rep(ctrl_mode, length(actual_ctrl))
  accuracy <- sum(actual_ctrl == predicted_ctrl) /
    length(actual_ctrl)
  
  # Cálculo de F1:
  f1 <- f1Score(actual_ctrl, predicted_ctrl)

  cat("accuracy =", accuracy, "F1score =", f1)
}

# Cálculo de accuracy basado en predecir con la moda:
accuracy_train <- evaluate_naive_method(train_n$scaled_data, "CTRL")
accuracy_val <- evaluate_naive_method(val_n, "CTRL")
accuracy_test <- evaluate_naive_method(test_n, "CTRL")

sprintf("Training naive accuracy: %.2f", accuracy_train)
sprintf("Validation naive accuracy: %.2f", accuracy_val)

# Comparación con rendimiento obtenido:


names(evaluation_results[3]) <- "f1_score"

# Imprimir los resultados de evaluación:

sink(file.path(resultsdir, "Conv_1.txt"))

for (i in 1:length(metric_names)) {
  metric <- metric_names[i]
  value <- evaluation_results[i]
  cat(sprintf("%s: %f\n", metric, value))
}

sprintf("Training naive accuracy: %.2f", accuracy_train)
sprintf("Validation naive accuracy: %.2f", accuracy_val)
sprintf("Test naive accuracy: %.2f", accuracy_val)

# Cerrar el archivo de salida
sink()

```
